【裁判字號】    90,訴,244
【裁判日期】    900509
【裁判案由】    偽造有價證券
【裁判全文】
臺灣臺中地方法院刑事判決                            九十年度訴字第二四四號
    公  訴  人  臺灣臺中地方法院檢察署檢察官
    被      告  乙○○
    指定辯護人  本院公設辯護人  丙○○
右列被告因偽造有價證券案件，經檢察官提起公訴（八十九年度偵字第一九七八八號
），本院判決如左：
    主  文
乙○○意圖供行使之用，而偽造有價證券，處有期徒刑貳年，緩刑伍年。
票據號碼為ＷＧ00000000號、ＷＧ00000000號，發票日均為中華民
國八十七年五月四日，均未記載到期日，票面金額分別為新台幣貳佰萬元及新台幣肆
拾萬元之本票貳張上，關於偽造共同發票人「甲○○」部分沒收。
    事  實
一、乙○○前因積欠丁○○新台幣（下同）二百四十萬元，於民國（下同）八十七年
    五月四日，丁○○要求乙○○簽發本票，乙○○乃於同日簽發票據號碼分別為Ｗ
    Ｇ00000000號、ＷＧ00000000號，發票日均為八十七年五月四
    日，均未記載到期日，票面金額分別為二百萬元及四十萬元之本票二張之際，竟
    意圖供行使之用，在未經其夫甲○○授權之情況下，於上開二紙本票之發票人欄
    上盜蓋「甲○○」之印章，藉此偽造甲○○為共同發票人之本票二張，復在丁○○位於台中縣大甲鎮○○路一四六號住處，行使交付上開二張本票給丁○○收受
    。嗣於八十八年四月間，丁○○向本院聲請本票強制執行之裁定，甲○○於收受
    本院八十八年度票字第六二七九號民事裁定時發覺有異，乃以其未曾簽發本票，
    以之為發票人之本票係遭偽造為由，依法對丁○○提起確認本票債權不存在之訴
    ，於該民事訴訟中始查知上情。
二、案經丁○○訴由臺灣臺中地方法院檢察署檢察官偵查起訴。
    理  由
一、訊據被告乙○○固坦承有書寫上開二張本票交與告訴人丁○○，且以甲○○為共
    同發票人之事情，甲○○事先並不知情，至於甲○○之印章，係伊先前為因應小
    孩上學之用而事先刻好使用等事實，惟辯稱：該二張本票是告訴人丁○○打電話
    叫伊去她家所寫的，伊寫好後，告訴人要求蓋伊先生甲○○印章，伊才回家拿甲○○及伊本人之印章交給告訴人丁○○蓋的，那二張票是同時蓋印的等語。惟查
    ：右開事實業據告訴人丁○○於偵查及本院審理中指述甚詳，經核與證人甲○○
    於本院證稱：本票上所蓋之甲○○印章不是伊所有，乙○○用伊之名義簽本票的
    事情，伊不知道，伊是在丁○○提起民事訴訟（按即本票裁定強制執行）時，才
    知道乙○○用伊之印章蓋本票等語相符，此外，復有本院八十八年度票字第六二
    七九號民事裁定一份、本票二張（附臺灣臺中地方法院檢察署八十九年度偵字第
    一九七八八號卷二十一頁）在卷可資佐證。被告雖以前詞置辯，然查：被告前揭
    所辯為告訴人所否認，並明確指稱：被告向伊借錢是事實，伊要求被告開本票或
    支票給伊，當天那二張本票是被告從她家裏拿來的，當時票的印章已蓋好了，票
    面也寫好了等語；又被告於警訊、偵查及本院審理中均坦承：本票上之金額及日
    期是伊所書寫，甲○○印章是伊回家去拿來給告訴人蓋的等語，則觀諸被告所述
    ，縱使其所辯為真，其既於書寫本票面額及發票日後，親自回家補拿甲○○之印
    章藉以蓋在發票人欄上，其顯非遭人脅迫之故，不得已而為偽造甲○○為票據發
    票人之行為，是其所辯仍無解於應負之偽造有價證券之罪責。本件事證明確，被
    告犯行堪予認定。
二、核被告所為，係犯刑法第二百零一條第一項偽造有價證券罪。被告盜用印章之行
    為，係偽造有價證券之部分行為，且偽造有價證券後持以行使，其行使之低度行
    為應為偽造之高度行為所吸收，均不另論罪；又其以一行為偽造同一被害人之二
    本票，侵害之法益，仍僅有一個，係單純之一罪。再者，本票係可流通市面之有
    價證券，偽造本票而行使之，本含有詐欺性質，其詐欺行為不應另行論罪（最高
    法院三十一年上字第四０九號判例意旨參照），故本案被告所為，自不再另論詐
    欺罪，附予敘明。另本件被告係在告訴人丁○○之要求增加保障情況下，一時失
    慮，加列其夫甲○○為共同發票人而犯下本案，且其自己亦同為發票人，其本身
    並無因此獲取實質之利益，對社會之危害不大，其所為顯與一般偽造有價證券犯
    者藉偽造有價證券行為圖得不法利益，並因背書轉讓之故，擾亂票據正常流通之
    交易程序等重大經濟犯罪行為有間，故本案倘處以法定本刑之最低刑即三年有期
    徒刑，猶嫌過重，毋寧係情輕法重，在客觀上足以令人感覺過苛而予以同情，其
    犯罪情狀尚堪憫恕，爰依刑法第五十九條之規定，酌減其刑。爰審酌被告犯罪之
    動機、目的、手段、所生危害程度、其本身無不良素行亦同為發票人實際上並未
    減輕債務責任及其犯罪後之態度等一切情狀，量處如主文所示之刑。又被告前未
    曾受有期徒刑以上刑之宣告，有臺灣臺中地方法院檢察署刑案資料查註紀錄表一
    份在卷可按，其因一時失慮，偶罹刑典，且事後已於八十七年七月一日交付一張
    面額五十一萬元之支票給告訴人提示兌現（此為告訴人於審理中所是認），其經
    此刑之宣告後，應知戒慎警惕而無再犯之虞，本院綜核各情，認所宣告之刑以暫
    不執行為適當，併予宣告緩刑五年，用啟自新。票據號碼分別為ＷＧ00000
    000號、ＷＧ00000000號，發票日均為八十七年五月四日，均未記載
    到期日，票面金額分別為二百萬元及四十萬元之本票二張上，關於偽造共同發票
    人「甲○○」之部分，應依刑法第二百零五條之規定，沒收之。
據上論斷，應依刑事訴訟法第二百九十九條第一項前段，刑法第二百零一條第一項、
第五十九條、第七十四條第一款、第二百零五條，罰金罰鍰提高標準條例第一條前段
，判決如主文。
中      華      民      國      九十      年      五      月      九    日
                                          法  官  李  悌  愷
右正本證明與原本無異。
如不服本判決，應於送達後十日內向本院提出上訴狀（須附繕本），上訴於台灣高等
法院台中分院。
                                          書記官
中      華      民      國      九十      年      五      月      九    日
附錄法條：
刑法第二百零一條第一項：意圖供行使之用，而偽造、變造公債票，公司股票或其他
                        有價證券者，處三年以上十年以下有期徒刑，得併三千元
                        以下罰金。


司法院資訊處製作；財團法人民間司法改革基金會備份。
